【裁判字號】    90,竹簡,324
【裁判日期】    901107
【裁判案由】    損害賠償
【裁判全文】
臺灣新竹地方法院民事判決  九十年度竹簡字第三二四號
    原      告  乙○○
    被      告  甲○○
右當事人間請求損害賠償事件，本院判決如左：
    主      文
原告之訴駁回。
訴訟費用由原告負擔。
    事實及理由
一、原告之聲明：被告應給付原告新臺幣( 下同 )十八萬八千三百元，及自起訴狀繕
    本送達翌日起至清償日止，按年息百分之五計算之利息。
二、事實摘要：
  (一)原告主張：原告於民國八十八年十二月二十五日向被告承租位於新竹市○○路
      ○段八十號之前屋簷作為檳榔店使用，租賃期限為五年，即自八十八年十二月
      二十五日起至九十三年十二月二十五日止，詎被告於八十五年五月中旬未經原
      告同意私自占用該店販售冰點，又於八十九年十一月間未經原告同意，私自在
      該處使用店內置放之冰箱、拉門、白鐵洗碗槽、鋁門、鋁架及椅子等物經營販
      售檳榔生意，是原告自得請求被告賠償上開檳榔店之裝潢費用八萬八千三百元
      ，及頂讓費用十萬元，合計十八萬元八千三百元，及自起訴狀繕本送達之翌日
      起至清償日止，按年息百分之五計算之利息等情。
  (二)被告則以：原告雖有向被告承租上址開設檳榔店，惟原告竟於八十九年四月間
      未經被告同意即將該攤位承租權頂讓予訴外人范素淑經營檳榔店，顯違兩造租
      賃契約約定不得私自將該租賃店屋之權利頂讓他人，是兩造簽立之租賃契約已
      因原告違約轉讓而不存在，況原告自八十九年五月間起均未返回上址經營檳榔
      店，且自八十九年六月二十五日開始亦未按期繳付租金，如原告將積欠租金繳
      清，被告即將原告置於店內之物品返還等語，資為抗辯。
三、法院之判斷：
  (一)原告主張其於八十八年十二月二十五日向被告承租位於新竹市○○路○段八十
      號之前屋簷作為檳榔店使用，租賃期限為五年，即自八十八年十二月二十五日
      起至九十三年十二月二十五日止等情，業據提出房屋租賃契約書為證，且為被
      告所不爭，自堪信為真實。至原告主張被告應賠償上開檳榔店之裝潢費用八萬
      八千三百元，及頂讓費用十萬元，則為被告所否認，陳稱：原告擅自於八十九
      年四月間將該攤位承租權頂讓予訴外人范素淑經營檳榔店，顯違兩造租賃契約
      約定不得私自將該租賃店屋之權利頂讓他人，且原告自八十九年五月間起均未
      返回上址經營檳榔店，猶自八十九年六月二十五日開始亦未按期繳付租金，是
      兩造簽立之租賃契約已因原告違約轉讓而不存在等語，經查，被告主張原告未
      徵得其同意，私自於八十九年四月間將其向被告承租前開地點之租賃權以十九
      萬元之代價，頂讓予訴外人范素淑於前開租賃處所繼續開設檳榔店，經其得悉
      後即告知范素淑不同意頂讓事宜，並限期命范素淑搬遷，嗣范素淑於八十九年
      五月九日撤離該處後，即向原告請求解除頂讓契約之損害賠償，經本院判決原
      告應賠償范素淑七萬九千一百一十元，及將范素淑交付作為頂讓費用之面額十
      三萬元支票返還范素淑等情，既為兩造所不爭，且經原告提出其與范素淑於上
      開案件判決後書立之和解書一件附卷可稽，復經本院依職權調閱八十九年度竹
      簡字第二六○號民事案卷核閱無訛，則原告未經被告同意，私自將前開處所之
      租賃權利全部頂讓予范素淑，顯違兩造簽立房屋租賃契約書第八條約定：「乙
      方( 指原告 )未經甲方( 指被告 )同意，不得私自將租賃店屋權利全部或一部
      份出借、轉租、頂讓或以其他變相方法由他人使用店屋。」，要無疑義。從而
      ，租賃關係之成立與存續，係基於當事人間之信任，故租賃權通常為不得讓與
      之債權，如承租人未得出租人之同意，擅將租賃權讓與第三人時，其情形既甚
      於全部轉租，出租人自得終止租約，是被告雖得執原告擅將前開店屋之租賃權
      讓與范素淑，作為終止租約之事由，惟按終止權之行使，應向他方當事人以意
      思表示為之，既為民法第二百六十三條所明定，則被告既自認其並未於原告將
      檳榔攤讓給范素淑後，向原告表示不讓他回來經營，足見被告並未向原告表示
      終止租約，尚難謂兩造間租賃契約已生終止之效力。再者，原告主張被告於范
      素淑搬離後，在前開租賃處所販售冰點，又於八十九年十一月間，在該處販售
      檳榔等情，雖為被告所不否認，惟辯稱：被告違約頂讓前開租賃處所，且自八
      十九年六月二十五日起即未再繳租，兩造租賃契約已終止等語，觀之兩造簽立
      租賃契約書所附房租付款明細欄確有記載原告繳租至八十九年六月二十五日止
      ，既為兩造所不爭，且原告亦自認范素淑自前開租賃處所遷讓後，原告即未再
      回去經營檳榔店，而被告並未有行動阻止其回去開設檳榔店等情，是被告既無
      未依約提供合於使用收益狀態之租賃物予原告使用之情事，即難認原告得執此
      作為終止兩造租約之事由，參之兩造簽立之租賃契約書第七條亦有記載：「契
      約期間內乙方( 指原告 )若擬遷離他處時乙方不得向甲方( 指被告 )請求租金
      償還、遷移費及其他任何名目之權利金，而應無條件將該店屋照原狀還甲方，
      乙方不得異議。」乙節，則原告主張被告應按租賃契約賠償其支出上開檳榔店
      之裝潢費用八萬八千三百元，及頂讓費用十萬元，合計十八萬元八千三百元，
      難謂有據。
  (二)從而，原告請求被告賠償前開租賃場所之裝潢費用八萬八千三百元，及頂讓費
      用十萬元，合計十八萬元八千三百元，及自起訴狀繕本送達之翌日起至清償日
      止，按年息百分之五計算之利息，於法不合，應予駁回。
據上論結，本件原告之訴為無理由，依民事訴訟法第四百三十六條第二項、第七十八
條，判決如主文。
中      華      民      國    九十      年    十一      月       七     日
                                  臺灣新竹地方法院新竹簡易庭
~B法      官  王佳惠
右為正本係照原本作成。
如對本判決上訴，須於判決送達後廿日內向本院提出上訴狀。
~B法院書記官  蕭宛琴
中      華      民      國    九十      年    十一      月       七     日


司法院資訊處製作；財團法人民間司法改革基金會備份。
